臺灣屏東地方法院刑事判決　　　　　　　100年度訴字第615號
公　訴　人　臺灣屏東地方法院檢察署檢察官
被　　　告　陳坤章
上列被告因違反毒品危害防制條例案件，經檢察官提起公訴（10
0 年度毒偵字第701 號），嗣因被告就被訴事實為有罪之陳述，
經告知簡式審判程序之旨，並聽取當事人之意見後，本院合議庭
裁定改由受命法官獨任依簡式審判程序進行，本院判決如下：
    主  文
陳坤章施用第一級毒品，累犯，處有期徒刑壹年。
    事  實
一、陳坤章前於民國89年間因竊盜案件，經台灣高等法院高雄分
    院以89年度上易字第1666號判處有期徒刑7 月確定，於91年
    6 月2 日執行完畢。另於89年間因施用毒品案件，經本院裁
    定送觀察、勒戒後，因認有繼續施用毒品傾向，再經本院裁
    定令入戒治處所強制戒治，嗣因戒治情形良好，而於89年9
    月19日為本院裁定停止戒治，所餘期間付保護管束，惟因於
    保護管束期間違反保護管束規則情節重大，再由本院裁定撤
    銷停止戒治, 再入戒治處所續行強制戒治，迄90年11月2 日
    戒治期滿，由臺灣屏東地方法院檢察署檢察官於90年11月20
    日以90年度戒毒偵字第392 號不起訴處分確定。復於93年間
    ，因施用毒品案件，經本院以93年度訴字第907 號判決判處
    有期徒刑10月確定；另於94年間，再因施用毒品案件，為本
    院以94年度訴字第348 號判決判處有期徒刑10月確定；兩案
    嗣經接續執行，本應迄95年11月1 日縮短刑期執行完畢；另
    因施用毒品及竊盜案件，經本院判處應執行有期徒刑1 年2
    月、1 年6 月、10月確定，經接續執行後，於97年9 月26日
    縮短刑期假釋出監，並於97年11月6 日假釋期滿，未經撤銷
    而以執行完畢論。詎猶不知悔改，復基於施用第一級毒品海
    洛因之犯意，於99年11月8 日下午5 時許，在屏東縣長治鄉
    ○○村○○街87號住處內，以將海洛因摻水注射之方式，施
    用第一級毒品海洛因1 次。嗣於同年月9 日凌晨3 時35分許
    ，因另案為警通知到場，並經其同意採尿送驗，結果呈可待
    因、嗎啡陽性反應，始悉上情。
二、案經高雄市政府警察局鼓山分局報告臺灣高雄地方法院檢察
    署呈請臺灣高等法院高雄分院檢察署檢察長移轉臺灣屏東地
    方法院檢察署檢察官偵查起訴。
    理  由
一、本件被告陳坤章所犯係死刑、無期徒刑、最輕本刑為3 年以
    上有期徒刑以外之罪，其於準備程序中就被訴事實為有罪之
    陳述，經本院告知簡式審判程序之旨，並聽取公訴人及被告
    意見後，合議庭裁定由受命法官獨任進行簡式審判程序，合
    先敘明。
二、訊據被告對於上揭時、地，施用第一級毒品海洛因之事實，
    坦承不諱；而被告為警查獲所採之尿液檢體，經送高雄醫院
    凱旋醫院以EIA 酵素免疫分析法及GC/MS 氣相層析/ 質譜儀
    法檢驗結果，呈現嗎啡、可待因陽性反應，此有高雄市立凱
    旋醫院100 年1 月3 日檢體編號E99497濫用藥物尿液檢驗報
    告暨高雄市政府警察局鼓山分局99年查獲毒品案件嫌疑人尿
    液代碼--姓名對照表（尿液代碼：E99497號）各1 份附卷可
    稽，是被告施用第一級毒品之犯行，堪以認定。
三、按毒品危害防制條例於92年7 月9 日修正公布，自93年1 月
    9 日施行，其中第20條、第23條將施用毒品之刑事處遇程序
    區分為「初犯」、「5 年內再犯」、「5 年後再犯」。依其
    立法理由之說明：「初犯」，經觀察、勒戒或強制戒治，應
    為不起訴處分或不付審理之裁定；經觀察、勒戒或強制戒治
    執行完畢釋放後，「5 年內再犯」者，因其再犯率甚高，原
    實施之觀察、勒戒及強制戒治既已無法收其實效，爰依法追
    訴或裁定交付審理。至於經觀察、勒戒或強制戒治執行完畢
    釋放，「5 年後再犯」者，前所實施之觀察、勒戒或強制戒
    治已足以遮斷其施用毒品之毒癮，為期自新及協助其斷除毒
    癮，仍用「初犯」規定，先經觀察、勒戒或強制戒治之程序
    。從而，依修正後之規定，祇於「初犯」及「5 年後再犯」
    2 種情形，有其追訴條件之限制，即須於初犯經觀察、勒戒
    或強制戒治釋放後，5 年內均無施用毒品之行為，始能認其
    前所實施之觀察、勒戒或強制戒治已足遮斷毒癮，而得於5
    年後再犯時，再予適用初犯之規定，重行觀察、勒戒等程序
    。倘5 年內已經再犯，經依法再為保安處分或追訴處罰，縱
    其第3 次（或第3 次以上）施用毒品之時間，在初犯之保安
    處分執行完畢釋放5 年以後，即與「5 年後再犯」之情形有
    別，且因已於「5 年內再犯」，顯見其再犯率甚高，原實施
    觀察、勒戒或強制戒治，已無法收其實效，自無再經觀察、
    勒戒及強制戒治之必要，應由檢察官逕行起訴，始符新法修
    正之本旨（最高法院97年第5 次刑事庭會議決議、97年度台
    非字第540 號判決參照）。查本案被告前因施用毒品案件，
    經法院裁定令入觀察勒戒處所施以觀察勒戒及入戒治處所強
    制戒治，於執行完畢釋放後5 年內再犯施用毒品罪，復經追
    訴及判處罪刑確定等情，有臺灣高等法院被告前案紀錄表1
    份在卷可稽，是本案被告所為施用毒品之犯行，距離前開觀
    察勒戒及強制戒治執行完畢釋放雖已逾5 年，惟被告於上開
    強制戒治執行完畢釋放後5 年內，既已再犯施用毒品罪，並
    經追訴、處罰，揆諸前揭說明，其本次犯行即與毒品危害防
    制條例第20條第3 項所稱之「5 年後再犯」有別，是公訴人
    依法追訴，於法並無不合，本院自應依法論科。
四、按海洛因為毒品危害防制條例第2 條第2 項第1 款所稱之第
    一級毒品。核被告所為，係犯毒品危害防制條例第10條第1
    項之施用第一級毒品罪，其持有第一級毒品海洛因進而施用
    ，持有毒品之行為為施用毒品之當然手段，不另論以持有毒
    品罪( 最高法院74年度台上字第3404號判例意旨可資參照)
    。另被告有如前揭犯罪事實欄所述之經有期徒刑宣告及執行
    完畢之情形，有前開臺灣高等法院被告前案紀錄表附卷可稽
    ，其於有期徒刑執行完畢後5 年以內，故意再犯本件有期徒
    刑以上之罪，構成累犯，應依刑法第47條第1 項規定加重其
    刑。本院審酌被告施用毒品，足以戕害其身心，滋生其他犯
    罪，惡化治安，嚴重損及公益，且被告前曾犯有施用毒品，
    復經觀察勒戒、強制戒治及徒刑執行完畢，其竟再為本件施
    用毒品犯行，顯見其不思悔改，自我控制能力亦顯不佳；兼
    衡其之犯罪動機、目的暨其家庭經濟情況勉持、國中教育程
    度等一切情狀，量處如主文所示之刑。
據上論斷，應依刑事訴訟法第273 條之1 第1 項、第284 條之1
、第299 條第1 項前段，毒品危害防制條例第10條第1 項，刑法
第11條前段、第47條第1 項，判決如主文。
本案經檢察官潘國威到庭執行職務。
中    華    民    國  100     年    7     月    14    日
                  刑事第三庭    法  官  蕭筠蓉
以上正本證明與原本無異。
如不服本判決應於收受判決後10日內向本院提出上訴書狀，並應
敘述具體理由；其未敘述上訴理由者，應於上訴期間屆滿後20日
內向本院補提理由書（均須按他造當事人之人數附繕本）「切勿
逕送上級法院」。
中    華    民    國  100     年    7     月    14    日
                                書記官  張語恬
附錄本案論罪科刑法條全文：
毒品危害防制條例第10條第1、2項
施用第一級毒品者，處 6 月以上 5 年以下有期徒刑。
施用第二級毒品者，處 3 年以下有期徒刑。